最高法院刑事判決　　　　　　九十四年度台上字第一００一號
　　上　訴　人　甲○○
上列上訴人因偽造有價證券案件，不服台灣高等法院台南分院中
華民國九十三年十一月十六日第二審更審判決（九十三年度重上
更(四)字第二七三號，起訴案號：台灣台南地方法院檢察署八十一
年度偵字第一三七八七號），提起上訴，本院判決如下：
    主  文
原判決撤銷，發回台灣高等法院台南分院。
    理  由
本件原判決撤銷第一審判決，改判依連續犯之例，論處上訴人甲
○○共同連續意圖供行使之用，而偽造有價證券罪刑（處有期徒
刑年貳月），固非無見。
惟按依民國九十二年二月六日增訂公布，於同年九月一日施行之
刑事訴訟法第一百五十八條之三規定，證人、鑑定人依法應具結
而未具結者，其證言或鑑定意見不得作為證據。又告訴人之指訴
如係就與待證事實有重要關係之親身知覺、體驗事實陳述時，即
居於證人之地位，依上開增訂公布之規定，自應依同法第一百八
十六條第一項規定命其具結，使告訴人知悉其有據實陳述之義務
，以擔保其證言之真實性，該供述證據始具證據能力，如未踐行
人證之法定調查程序，依法自不得作為證據。原判決於理由內係
以告訴人鄭水石、吳坤圳分別在偵查、第一審及原審時之指述，
資為上訴人確有本件犯行論據之一（見原判決第四頁），然原審
於九十三年三月二日更三審理前之偵審程序，並未依法命上開告
訴人等具結而陳述，本次(四)更審則未傳喚告訴人等，依上開說明
，原判決資為論罪基礎之告訴人等之供述證據，是否具有證據能
力，即有疑問，且原判決並未說明告訴人等在偵、審中部分不利
於上訴人之供述，何以具有證據能力而得據為論罪基礎之理由，
均有未洽。又本件已死亡之葉植村在原審另案審理時供稱：「本
案之支票在八十一年間已停用，為何會被甲○○拿去使用，我不
清楚，我也不認識甲○○，支票可能被股東偷去使用」等情（見
原判決第一二頁），以葉植村為尚得意實業股份有限公司之最大
股東及系爭支票公司負責人，其證言尚非全然不可信，如屬無訛
，尚未到庭之蘇子龍、洪祺鐘是否為偷竊系爭支票之股東，或係
上訴人所謂冒名「葉植村」之人，因關係上訴人辯解其對系爭支
票之來源並不知情是否可信之判斷，亦有再加傳訊、調查並命上
訴人指認之必要。原審並非完全不能查證，上訴意旨就此指摘，
非無理由。以上違誤，或為上訴意旨所指摘，或為本院得依職權
調查之事項，應認原判決仍有撤銷發回更審之原因。
據上論結，應依刑事訴訟法第三百九十五條前段，判決如主文。
中　　華　　民　　國　九十四　年　　三　　月　　三　　日
                      最高法院刑事第六庭
                          審判長法官  莊　登　照
                                法官  洪　明　輝
                                法官  黃　一　鑫
                                法官  魏　新　和
                                法官  林　秀　夫
      本件正本證明與原本無異
                                      書  記  官
中　　華　　民　　國　九十四　年　　三　　月　　十　　日
                                                      Ｔ
